【裁判字號】    89,交易,64
【裁判日期】    890222
【裁判案由】    過失致死等
【裁判全文】
臺灣高雄地方法院刑事判決                          八十九年度交易字第六四號
    公  訴  人  臺灣高雄地方法院檢察署檢察官
    被      告  甲○○
右列被告因過失致死等案件，經檢察官提起公訴（八十八年度偵字第一六一七六號）
，本院判決如左：
    主  文
甲○○服用酒類，不能安全駕駛動力交通工具而駕駛，處有期徒刑陸月；又因過失致
人於死，處有期徒刑壹年肆月。應執行有期徒刑壹年捌月。
    事  實
一、甲○○於酒店任職，未考領駕駛執照，竟未知謹慎，於八十八年六月二日清晨，
    於飲酒後酒精成份已達二五四ｍｇ／ｄｌ（相當吐氣酒精濃度每公升一‧二七毫
    克）之高度酒醉狀態下，明知自己因喝酒已達不能為安全駕駛動力交通工具，仍
    貿然駕駛車牌號碼：ＺＧＨ─八五一號機車，沿高雄市○○路由南往北方向行駛
    ，於同日上午六時二十五分許，途經高雄市左營區○○○路四之七號慢車道前，
    本應注意汽車駕駛人飲酒後其吐氣所含酒精成份超過每公升０‧二五毫克以上者
    不得駕車，且應注意車前狀況，隨時採取必要之安全措施，以避免危險之發生，
    而當時雖係清晨，惟天氣狀況良好，日間自然光線，視距甚佳，柏油路面平直，
    路況良好，並無障礙物或其他缺陷，且依其智識、能力亦無不能注意之情事，詎
    甲○○竟疏未注意，在飲酒後血液內酒精成份達二五四ｍｇ／ｄｌ（相當吐氣酒
    精濃度每公升一‧二七毫克）之重度酒醉狀態下，意識不清，已不能安全駕駛車
    輛，仍貿然駕車闖越紅燈行駛，且又疏未注意車前狀況，適有同方向在右前方騎
    乘電動殘障車之曹杰亦行經該處，為甲○○所駕駛之機車前方車頭撞擊，使曹杰
    人、車倒地，曹杰因而受有頭部外傷及顱內出血傷害，經送醫急救，延至同年六
    月五日上午六時不治死亡。甲○○於肇事致人後，亦受傷經送醫治療，嗣為據報
    前往現場處理之警員乙○○依甲○○留置現場之上開機車之車牌號碼，循線前往
    醫院查出係甲○○騎乘機車肇事，因而查獲上情。
二、案經高雄市政府警察局左營分局報請臺灣高雄地方法院檢察署檢察官偵查起訴。
    理  由
一、訊據被告甲○○對於其於右揭時地於飲酒後血液內酒精成份已達二五四ｍｇ／ｄ
    ｌ（相當吐氣酒精濃度每公升一‧二七毫克）之情況下，仍貿然騎乘機車行駛，
    致其騎乘之機車前輪擋泥板撞擊被害人曹杰所騎乘之電動殘障車而肇事，使曹杰
    人、車倒地後，因而受有前開傷害，雖經送醫急救，曹杰仍於同年六月五日上午
    六時傷重不治死亡之事實，已坦承不諱，且事故發生後，被告騎乘之機車前輪擋
    泥板、前輪骨架右側面板有多處擦撞痕跡，及被害人之電動殘障車左輪亦有遭撞
    擊而破損等情，有車損照片二十張附卷可查，此外，並有警製道路交通事故調查
    報告表、被告肇事後經警當場所測之酒精濃度測試表各一份及相驗屍體照片三張
    在卷可稽，又觀以被害人與被告係同方向前後行駛之行車狀況，被告自白駕車肇
    事，堪信為真實。復參酌被告自承其當時不知車禍如何發生等語，足見被告於事
    故發生前，其飲酒後已呈現重度酒醉狀態已達不能安全駕駛甚明。是以被害人確
    係在上開地點騎乘電動殘障車，遭被告酒醉駕車由後追撞傷重死亡無訛。
二、按汽車（包括機車）駕駛人未領有駕駛執照，或於飲酒後其吐氣所含酒精成份超
    過每公升０‧二五毫克以上者，均不得駕車行駛，且汽車（包括機車）行駛時，
    應注意車前狀況，隨時採取必要之安全措施，以避免危險之發生。道路交通管理
    處罰條例第二十一條第一項第一款、道路交通安全規則第一百十四條第二款、第
    九十四條第三項分別定有明文，此為一般駕駛人應注意並能注意之事項。本件被
    告未考領有駕駛執照，業經本院函查屬實，此有高雄市監理處八十九年一月二十
    五日八十九高監二字第一四０二號函一份附卷可稽，被告亦自承在卷。且依卷附
    警製道路交通事故調查報告表及肇事現場照片，可知車禍發生當時雖係清晨，惟
    天氣狀況良好，視距甚佳，柏油路面平直、路況正常，並無缺陷或其他障礙，且
    依其智識、能力並無不能注意之情事，詎被告未考領駕照，且飲酒後酒精濃每公
    升高達一‧二七毫克之重度酒醉達不能安全駕駛情況下，仍貿然騎機車，又疏未
    注意車前狀況而肇事，其駕駛行為顯有過失，灼然至明。又被害人曹杰確因本件
    車禍傷重不治死亡等情，業經臺灣高雄地方法院察署檢察官督同法醫師相驗明確
    ，製有勘驗筆錄、相驗屍體證明書各一紙附卷可稽。是被告未盡其前開注意義務
    肇事致被害人死亡，兩者間顯有相當因果關係。本件罪證已臻明確，被告前揭過
    失致死及公共危險犯行，均堪以認定。
三、本件被告酒醉駕車肇事因而致人死亡，核其所為，就服用酒類不能安全駕駛動力
    交通工具而駕駛部分，係犯刑法第一百八十五條之三服用酒類致不能安全駕駛動
    力交通工具而駕駛罪；因過失致人於死部分，係犯同法第二百七十六條第一項過
    失致死罪。又被告所犯上開二罪，分別為故意犯（公共危險罪部分）及過失犯（
    過失致死部分），犯罪構成要件不同，應分論併罰之，公訴人認該二罪具有想像
    競合犯之關係，尚有未合，附此敘明。又被告騎乘機車，無照且又酒醉駕車因而
    肇事致人死亡，依法應負刑事責任，所犯普通過失致人於死罪部分，依道路交通
    管理處罰條例第八十六條第一項之規定，加重其刑。爰審酌被告未考領駕照，本
    不得駕車行駛，竟不知謹慎，仍於飲酒後酒精濃度高達每公升一‧二七毫克重度
    酒醉意識不清，已達不能安全駕駛之情況下，仍貿然騎乘機車，且又疏未注意車
    前狀況而肇事，及其犯罪後迄今尚未與被害人家屬達成民事和解（除強制責任險
    外）等一切情狀，分別量處如主文所示之刑，並定其應執行之刑。
據上論結，應依刑事訴訟法第二百九十九條第一項前段、道路交通管理處罰條例第八
十六條第一項，刑法第一百八十五條之三、第二百七十六條第一項、第五十一條第五
款、罰金罰鍰提高標準條例第一條前段，判決如主文。
本案經檢察官井天博到庭執行職務。
中      華      民      國      八十九      年      一    月    二十二  日
                              臺灣高雄地方法院交通法庭
                                法  官 徐  文  祥
右為正本，係照原本作成，證明與原本無異。
如不服本判決，應於送達後十日內，向本院提出上訴狀。
                                書記官 莊  正  岳
中      華      民      國      八十九      年      一    月    二十二  日
附錄：本判決論罪科刑法條：
刑法第一百八十五條之三、第二百七十六條第一項。
服用毒品、麻醉藥品、酒類或其他相類之物，不能安全駕駛動力交通工具而駕駛者，
處一年以下有期徒刑、拘役或三萬元以下罰金。
因過失致人於死者，處二年以下有期徒刑、拘役或二千元以下罰金。


司法院資訊處製作；財團法人民間司法改革基金會備份。
